【裁判字號】    98,上訴,440
【裁判日期】    980401
【裁判案由】    違反槍砲彈藥刀械管制條例
【裁判全文】
臺灣高等法院臺中分院刑事判決         98年度上訴字第440號
上  訴  人  臺灣彰化地方法院檢察署檢察官
被      告  丙○○
指定辯護人  本院公設辯護人乙○○
上列上訴人因被告違反槍砲彈藥刀械管制條例案件，不服臺灣彰
化地方法院九十七年度訴字第二三三七號中華民國九十七年十二
月三十一日第一審判決（起訴案號：臺灣彰化地方法院檢察署九
十七年度偵字第六一五三號），提起上訴，本院判決如下：
    主  文
原判決撤銷。
丙○○未經許可，持有可發射子彈具有殺傷力之改造槍枝，處有
期徒刑年貳月，併科罰金新臺幣陸萬元，罰金如易服勞役，以
新臺幣壹仟元折算壹日。
扣案之可發射子彈具有殺傷力仿ＢＥＲＥＴＴＡ廠Ｍ九型半自動
手槍製造之改造手槍壹支（含彈匣壹個，槍枝管制編號0000
000000號）沒收。
    事  實
一、丙○○明知可發射子彈具有殺傷力之改造槍枝、及可供槍枝
    擊發而具殺傷力之改造子彈，係分屬槍砲彈藥刀械管制條例
    所列管之槍枝及子彈，未經主管機關之許可，不得非法持有
    ，詎其於民國（下同）九十六年六月中旬某日，在彰化縣彰
    化市華陽里華陽公園內之某處防空洞，拾獲他人棄置該處之
    將「仿ＢＥＲＥＴＴＡ廠Ｍ九型半自動手槍製造之槍枝」換
    裝土造金屬槍管所改造而成、擊發功能正常、可供擊發適用
    子彈而具殺傷力之改造手槍一支（含彈匣一個，槍枝管制編
    號0000000000號）、及係將金屬彈殼組合直徑八
    ‧八±０‧五ｍｍ金屬彈頭所製造而成、並可以槍枝擊發而
    具殺傷力之改造子彈十一顆（另有二顆彈頭、彈殼組合並不
    具殺傷力）之後，竟基於同時非法持有上開具殺傷力之改造
    手槍及改造子彈之犯意，而未經許可，將之攜回其位於彰化
    縣和美鎮○○路○段二二五號住處放置，而非法持有之。
二、嗣至九十七年六月二十九日，丙○○將上開改造手槍及改造
    子彈放入背包並移置於其所有之車牌號碼一九六－ＣＫＰ號
    重型機車置物箱內，隨即騎乘該機車外出。迄至同日晚上二
    十時五十八分許，丙○○騎乘上開機車途經彰化市○○○街
    七０號之前時，適有彰化縣警察局彰化分局莿桐派出所警員
    因據線報獲知該處有青少年聚眾滋事而到該處巡視，適發現
    丙○○在騎乘機車之時有違規撥打手機與人通話，乃予以攔
    停舉發，後在丙○○要自其所騎乘之機車置物箱拿取身分證
    件之時，警方發覺上開機車置物箱之內尚有丙○○放入上開
    改造手槍及改造子彈之背包，乃在獲得丙○○之同意之後實
    行搜索，而當場查獲上開具殺傷力之改造手槍一支（含彈匣
    一個）及改造子彈十一顆（另有二顆彈頭、彈殼組合並不具
    殺傷力），因而查獲上情。
三、案經彰化縣警察局彰化分局報告臺灣彰化地方法院檢察署檢
    察官偵查起訴。
    理  由
一、本案下列引用之供述及非供述證據，經本院依法踐行調查證
    據程序，公訴人及被告丙○○、指定辯護人均不爭執各該證
    據之證據能力，且亦查無依法應排除其證據能力之情形，是
    後述所引用證據之證據能力皆無疑義，合先敘明。
二、本案被告丙○○之上開犯罪事實，業據其於警、偵訊中，及
    於原審及本院審理時，均坦承不諱，並有上開改造手槍一支
    （含彈匣一個）及改造子彈十一顆（業因鑑驗試射而僅餘彈
    殼）扣案可資佐證。本案經警查扣之上開槍枝及子彈經送請
    內政部警政署刑事警察局以性能檢驗法、試射法鑑驗結果，
    認：（一）送鑑手槍一支（槍枝管制編號00000000
    00號），係改造手槍，由仿ＢＥＲＥＴＴＡ廠Ｍ九型半自
    動手槍製造之槍枝，換裝土造金屬槍管而成，擊發功能正常
    ，可擊發適用子彈，具殺傷力；（二）送鑑子彈十三顆，均
    係非制式子彈，由金屬彈殼組合，直徑八‧八±０‧五ｍｍ
    金屬彈頭而成，其中十一顆可擊發，具殺傷力，二顆不具殺
    傷力；上開各情有該局九十七年七月十七日刑鑑字第０九七
    ００九九一五七號槍彈鑑定書、九十七年十月三日刑鑑字第
    ０九七０一三０六０八號函文各一份附卷足稽。又送鑑改造
    手槍一支，業經以國內外槍彈鑑定領域共同認可之「性能檢
    驗法」鑑定完畢，確認具有殺傷力無誤，考量正確、合法及
    安全等原則，已無再以「動能測試法」實際進行試射之必要
    ，且屬槍砲彈藥刀械管制條例第四條第一項第一款後段所稱
    之「其他可發射金屬或子彈具有殺傷力之各式槍砲」一情，
    亦有該局九十七年十月二十八日刑鑑字第０九七０一五００
    五四號函文、內政部九十七年十一月二十八日內授警字第０
    九七０八七一七九二號函文在卷得憑。此外，復有查獲照片
    七幀、車籍查詢基本資料詳細畫面存卷可參，核與被告前揭
    自白相符。本案事證已臻明確，被告犯行至堪認定。
三、核被告所為，係違反槍砲彈藥刀械管制條例第八條第四項之
    未經許可持有可發射子彈具有殺傷力槍枝罪、同法第十二條
    第四項未經許可持有子彈罪。被告以一行為，同時觸犯上開
    未經許可，持有改造手槍、持有子彈二罪名，為想像競合犯
    ，應依刑法第五十五條規定，論以較重之未經許可持有手槍
    罪處斷。扣案可發射子彈具有殺傷力之仿ＢＥＲＥＴＴＡ廠
    Ｍ九型改造手槍一支（含彈匣一個，槍枝管制編號0000
    000000號），係槍砲彈藥刀械管制條例第四條第一項
    第一款所稱之槍砲，依同條例第五條之規定，非經中央主管
    機關許可不得製造、販賣、運輸、持有及轉讓，屬違禁物，
    應依刑法第三十八條第一項第一款規定，宣告沒收。至於具
    殺傷力之直徑八‧八±０‧五ｍｍ子彈十一顆，經試射後僅
    餘空彈殼，業失其子彈之結構及性能，已不具殺傷力，爰不
    為沒收之宣告。另外二顆不具殺傷力之子彈亦非屬違禁物，
    且無其他沒收之依據，爰亦不為沒收之宣告。再者，依據本
    案卷內資料，既無任何證據足以認定上開改造槍枝及子彈係
    由何人將之放在彰化縣彰化市華陽里華陽公園內之某處防空
    洞內，其放在該處之原因係藏匿或遺失或有其他原因，均無
    從查悉，則依據「罪證有疑，利於被告」之證據法則，應為
    上開改造手槍、子彈係經他人棄置在該處之有利被告認定；
    則本案尚無從認定被告上開所為，另構成刑法第三百三十七
    條之犯罪（公訴人於起訴書亦未指訴被告有犯此罪），附此
    敘明。
四、又刑法第六十二條之自首，以犯罪行為人在其犯罪行為尚未
    被有偵查犯罪職權之機關或公務員發覺之前，有主動申告犯
    罪事實之行為，並進而接受裁判為必要。經查，本案查獲機
    關即彰化縣警察局彰化分局莿桐派出所係因接獲線報，指有
    青少年聚眾滋事，乃派警員前往查獲被告地點附近巡視，警
    員到場時，聚集之青少年雖已離去，但適發現被告在該處附
    近有騎乘機車撥打手機與人通話之違規，乃予以攔停舉發，
    其後在被告打開其所騎乘之機車置物箱，要拿取身分證件之
    時，警方又發覺上開機車置物箱之內尚有被告放入上開改造
    手槍及改造子彈之背包，乃在獲得被告之同意之後實行搜索
    ，而當場查獲上開具殺傷力之改造手槍一支（含彈匣一個）
    及改造子彈十一顆（另有二顆彈頭、彈殼組合並不具殺傷力
    ），因而查獲本案被告上開犯情，且在警員發覺被告上開犯
    情之情，被告並未向警員申告上開背包內有改造手槍及改造
    子彈，此情已據證人甲○○在本院審理時證述明確。依據被
    告在原審法院所供稱：「（當天警察為何攔檢你的機車？）
    因為我邊騎機車邊講電話」、「（警察攔你下來之後問你何
    事？你如何回答？）警察開罰單，我打開機車置物箱要拿駕
    照，警察叫我自己翻置物箱的東西給他看，警察發現裡面放
    有槍彈就被查獲了」、「（當時你有主動告知員警置物箱內
    有槍彈嗎？）沒有」（原審卷三○頁）、「（為什麼會被警
    察查獲？）當時邊騎機車邊講手機違規被查，警察叫我把置
    物箱打開，我就打開，置物箱裡一打開先看到棍子、外套，
    警察就叫我翻翻看就看到包包，警察請我把包包打開翻給他
    看，就被發現，我的槍彈放在黑色包包裡面，用透明塑膠袋
    包著，所以包包打開就看到了，警察沒有動手翻，是我自己
    翻的」、「（所以你槍彈不是警察翻檢時發現的？）我一打
    開包包，警察有看到一點點槍的影子，又看我眼神怪怪的，
    我沒有告訴警察那是槍彈，警察就叫我把包包拿到警車的後
    車蓋上，叫我用倒的，把槍彈倒出來，之後警察就把我的包
    包拿過去搜，看看裡面還有沒有其他東西」（原審卷第五六
    頁）等語，亦難認定其在本案犯行被警發覺之前，有主動向
    警員申告其犯罪事實之行為。依據上開理由，被告辯稱本案
    其有自首部分，尚難採信，本案自無從依據刑法自首或槍砲
    彈藥刀械管制條例第十八條第一項等規定，減輕其刑。又按
    刑法第五十九條之酌量減輕其刑，必須犯罪另有特殊之原因
    與環境等等，在客觀上足以引起一般同情，認為即予宣告法
    定低度刑期尤嫌過重者，始有其適用（最高法院四十五年臺
    上字第一一六五號判例意旨足參），本案被告明知未經許可
    不得持有具有殺傷力之槍、彈，雖未見其有攜持扣案槍彈實
    際危害治安之情事，然依此等犯罪情狀，在客觀上並不足以
    引起一般同情而有可憫恕之情形存在，本院審酌上情，認其
    犯行亦無從依據刑法第五十九條之規定酌量減輕其刑。被告
    原審辯護人就此部分酌減其刑之請求，尚屬無據。上開部分
    ，亦應併予敘明。
五、原審判決認被告有上開非法持有改造手槍及子彈之犯行，乃
    予以論罪科刑，固屬有見。惟被告並無刑法自首或槍砲彈藥
    刀械管制條例第十八條第一項之減輕其刑法定事由，原判決
    誤認被告已有自首，並依據槍砲彈藥刀械管制條例第十八條
    第一項之規定減輕其刑，自有未合。此部分亦係公訴人上訴
    指摘之事項，應認公訴人之上訴為有理由，應由本院將原審
    判決予以撤銷改判。爰審酌被告之品行（並無前科紀錄）、
    其非法持有改造槍枝一支、子彈十一顆之犯罪情節，所為對
    社會治安所生潛在危害，及被告在犯後始終坦認犯行，態度
    良好，知有悔意等一切情狀，量處如主文第二項所示之刑，
    並就併科罰金刑部分，依刑法第四十二條第三項前段規定，
    諭知易服勞役之折算標準，以示懲儆。扣案之可發射子彈具
    有殺傷力仿ＢＥＲＥＴＴＡ廠Ｍ九型半自動手槍製造之改造
    手槍一支（含彈匣一個，槍枝管制編號000000000
    0號），依法宣告沒收。
六、據上論斷，應依刑事訴訟法第三百六十九條第一項前段、第
    三百六十四條、第二百九十九條第一項前段、槍砲彈藥刀械
    管制條例第八條第四項、第十二條第四項、刑法第十一條前
    段、第五十五條、第四十二條第三項前段、第三十八條第一
    項第一款，判決如主文。
本案經檢察官丁○○到庭執行職務。
中    華    民    國    98    年    4     月     1    日
            刑事第三庭   審判長法  官   王  增  瑜
                               法  官   梁  堯  銘
                               法  官   廖  柏  基
以上正本證明與原本無異。
如不服本判決應於收受送達後十日內向本院提出上訴書狀，其未
敘述上訴之理由者，並得於提起上訴後十日內向本院補提理由書（
均須按他造當事人之人數附繕本）「切勿逕送上級法院」。
                               書記官   曾  煜  智
中    華    民    國    98    年    4     月     1    日
附錄論罪科刑法條：
槍砲彈藥刀械管制條例第八條第四項：
未經許可，持有、寄藏或意圖販賣而陳列第一項所列槍枝者，處
三年以上十年以下有期徒刑，併科新臺幣七百萬元以下罰金。


司法院資訊處製作；財團法人民間司法改革基金會備份。
